【裁判字號】    99,易,2375
【裁判日期】    991029
【裁判案由】    毒品危害防制條例
【裁判全文】
臺灣板橋地方法院刑事判決              99年度易字第2375號
公  訴  人  臺灣板橋地方法院檢察署檢察官
被      告  甲○○
上列被告因違反毒品危害防制條例案件，經檢察官提起公訴（99
年度毒偵字第5939號），被告於準備程序進行中就被訴事實為有
罪之陳述，經告知簡式審判程序之旨，並詢問當事人意見，本院
裁定改依簡式審判程序審理，並判決如下：
    主      文
甲○○施用第二級毒品，累犯，處有期徒刑柒月，扣案之電子磅
秤壹臺及塑膠提撥器壹支，均沒收之。
    事      實
一、甲○○前於民國89年間，因施用毒品案件，經依臺灣臺北地
    方法院89年度毒聲字第2686號裁定送觀察、勒戒後，因認無
    繼續施用毒品傾向，於89年11月14日釋放出所。復於前開觀
    察、勒戒執行完畢釋放後5 年內，另於93年間，因施用毒品
    案件，經本院以93年度簡字第4513號判處有期徒刑4 月確定
    ，於94年4 月7 日易科罰金執行完畢。再於95年間，因施用
    毒品案件，經臺灣臺北地方法院以95年度簡字第2148號判處
    有期徒刑6 月確定，入監服刑後，於96年5 月7 日縮刑期滿
    ，翌日因徒刑執行完畢出監。又於96年間，因施用毒品案件
    ，經本院以96年度易字第211 號判處有期徒刑6 月，嗣經臺
    灣高等法院以96年度上易字第770 號駁回上訴確定，後經臺
    灣高等法院以96年度聲減字第3956號裁定減為有期徒刑3 月
    確定，入監服刑後，於98年11月10日縮刑期滿，翌日因徒刑
    執行完畢出監。詎猶不知悔改，復基於施用第二級毒品之犯
    意，於99年6 月7 日上午10時許，在其址設臺北縣板橋市○
    ○路22號2 樓居所，以將甲基安非他命以塑膠提撥器置入玻
    璃球內燒烤後吸食其煙霧之方式，施用第二級毒品甲基安非
    他命1 次。嗣於同年月9 日下午2 時20分許，在臺北市萬華
    區○○○路○ 段248 號前因另案為警查獲，當場扣得其所有
    供其施用甲基安非他命使用之電子磅秤1 臺及塑膠提撥器1
    支，經其同意採尿送驗結果，呈安非他命類（安非他命、甲
    基安非他命）陽性反應，始悉上情。
二、案經臺北縣政府警察局移請臺灣板橋地方法院檢察署檢察官
    偵查起訴。
    理      由
一、本案被告甲○○所犯係死刑、無期徒刑、最輕本刑為3 年以
    上有期徒刑以外之罪，亦非高等法院管轄之第一審案件。其
    於準備程序進行中就被訴事實為有罪之陳述，經本院告知簡
    式審判程序之旨，並聽取其與公訴人之意見後，本院認無不
    得或不宜改依簡式審判程序進行之情事，依刑事訴訟法第27
    3 條之1 第1 項、第284 條之1 規定，裁定本案改依簡式審
    判程序審理，合先敘明。
二、次按施用第一、二級毒品為犯罪行為，毒品危害防制條例第
    10條定有處罰明文。故施用第一、二級毒品者，依前揭規定
    本應科以刑罰。惟基於刑事政策，對合於一定條件之施用者
    ，則依同條例第20條、第23條之規定，施以觀察、勒戒及強
    制戒治之保安處分。又毒品危害防制條例於92年7 月9 日修
    正公布，自93年1 月9 日施行，其中第20條、第23條將施用
    毒品之刑事處遇程序，區分為「初犯」及「5 年內再犯」、
    「5 年後再犯」。依其立法理由之說明：「初犯」，經觀察
    、勒戒或強制戒治後，應為不起訴處分或不付審理之裁定；
    經觀察、勒戒或強制戒治執行完畢釋放後，「5 年內再犯」
    者，因其再犯率甚高，原實施之觀察、勒戒及強制戒治既已
    無法收其實效，爰依法追訴或裁定交付審理。至於經觀察、
    勒戒或強制戒治執行完畢釋放後，「5 年後再犯」者，前所
    實施之觀察、勒戒或強制戒治已足以遮斷其施用毒品之毒癮
    ，為期自新及協助其斷除毒癮，仍適用「初犯」規定，先經
    觀察、勒戒或強制戒治之程序。從而依修正後之規定，僅限
    於「初犯」及「5 年後再犯」2 種情形，始應先經觀察、勒
    戒或強制戒治程序。倘被告於5 年內已再犯，經依法追訴處
    罰，縱其第3 次（或第3 次以上）再度施用毒品之時間，在
    初犯經觀察、勒戒或強制戒治執行完畢釋放5 年以後，已不
    合於「5 年後再犯」之規定，且因已於「5 年內再犯」，顯
    見其再犯率甚高，原實施觀察、勒戒或強制戒治，已無法收
    其實效，即應依該條例第10條處罰（最高法院97年度第5次
    刑事庭會議決議參照）。查被告前於89年間，因施用毒品案
    件，經依臺灣臺北地方法院89年度毒聲字第2686號裁定送觀
    察、勒戒後，因認無繼續施用毒品傾向，於89年11月14日釋
    放出所；復於前開觀察、勒戒執行完畢釋放後5 年內，另於
    93年間，因施用毒品案件，經本院以93年度簡字第4513號判
    處有期徒刑4 月確定，於94年4 月7 日易科罰金執行完畢等
    情，有臺灣高等法院被告前案紀錄表1 份附卷可考。是被告
    本案施用毒品犯行，距上開觀察、勒戒執行完畢釋放雖已逾
    5 年，惟被告在上開觀察、勒戒執行完畢釋放後5 年內，既
    已再犯施用毒品之罪，並經追訴處罰，揆諸前揭說明，其本
    次犯行即與毒品危害防制條例第20條第3 項所稱之「5 年後
    再犯」有別，是公訴人依法追訴，於法並無不合。
三、上揭犯罪事實，業據被告於本院審理時供認不諱，且其為警
    採集之尿液，經送請臺灣檢驗科技股份有限公司檢驗結果，
    呈安非他命類（安非他命、甲基安非他命）陽性反應乙情，
    有該公司濫用藥物檢驗報告及臺北縣政府警察局刑事警察大
    隊毒品案件尿液代碼表各1 份在卷可資佐證，此外，並扣有
    電子磅秤1 臺及塑膠提撥器1 支可查。足徵被告任意性之自
    白與事實相符，應堪採信。本案事證已臻明確，被告犯行堪
    以認定，應依法論科。
四、按甲基安非他命屬毒品危害防制條例第2 條第2 項第2 款所
    定之第二級毒品，不得非法持有、施用。是核被告所為，係
    犯毒品危害防制條例第10條第2 項之施用第二級毒品罪。被
    告持有第二級毒品甲基安非他命進而施用，其持有甲基安非
    他命之低度行為，應為施用之高度行為所吸收，不另論罪。
    又被告前於93年間，因違反毒品危害防制條例案件，經本院
    以93年度簡字第4513號判處有期徒刑4 月確定，於94年4 月
    7 日易科罰金執行完畢；再於95年間，因違反毒品危害防制
    條例案件，經臺灣臺北地方法院以95年度簡字第2148號判處
    有期徒刑6 月確定，入監服刑後，於96年5 月7 日縮刑期滿
    ，翌日因徒刑執行完畢出監；又於96年間，因違反毒品危害
    防制條例案件，經本院以96年度易字第211 號判處有期徒刑
    6 月，嗣經臺灣高等法院以96年度上易字第770 號駁回上訴
    確定，後經臺灣高等法院以96年度聲減字第3956號裁定減為
    有期徒刑3 月確定，入監服刑後，於98年11月10日縮刑期滿
    ，翌日因徒刑執行完畢出監等情，有臺灣高等法院被告前案
    紀錄表1 份在卷可參。其於徒刑執行完畢後5 年內，故意再
    犯本案有期徒刑以上之罪，為累犯，應依刑法第47條第1項
    規定加重其刑。爰審酌被告施用毒品足以戕害身心健康，其
    經觀察、勒戒後，仍再度施用毒品，顯見其戒毒之意志不堅
    ，自制力不佳，應有入監矯治之必要；惟念其施用毒品，戕
    害己身，且犯後已坦承犯行，態度尚可，暨斟酌其犯罪之動
    機、目的及手段等一切情狀，量處如主文所示之刑，以示懲
    儆。另扣案之電子磅秤1 臺及塑膠提撥器1 支，均為被告所
    有，供其本案施用第二級毒品使用之物，此據被告於本院審
    理時供陳甚詳，爰均依刑法第38條第1 項第2 款規定，宣告
    沒收之。至扣案之分裝袋5 包，係被告販賣飾品使用，亦經
    被告於本院審理時陳述綦詳，本案亦無證據證明上開分裝袋
    與被告本案施用第二級毒品犯行有關，爰不為沒收之宣告，
    附此敘明。
據上論斷，應依刑事訴訟法第273 條之1 第1 項、第299 條第1
項前段，毒品危害防制條例第10條第2 項，刑法第11條前段、第
47條第1 項、第38條第1項第2款，判決如主文。
本案經檢察官李美金到庭執行職務。
中    華    民    國    99    年    10    月    29    日
                刑事第十八庭    法  官  謝梨敏
上列正本證明與原本無異。
如不服本判決，應於判決送達後10日內敘明上訴理由，向本院提
出上訴狀 (應附繕本) ，上訴於臺灣高等法院。其未敘述上訴理
由者，應於上訴期間屆滿後20日內向本院補提理由書「切勿逕送
上級法院」。
                                書記官  林怡君
中    華    民    國    99    年    10    月    29    日
附錄本判決論罪之法條：
毒品危害防制條例第10條
施用第1級毒品者，處6 月以上5 年以下有期徒刑。
施用第2級毒品者，處3 年以下有期徒刑。

司法院資訊處製作；財團法人民間司法改革基金會備份。
